【裁判字號】    97,抗,121
【裁判日期】    970513
【裁判案由】    假處分
【裁判全文】
臺灣高等法院高雄分院民事裁定           97年度抗字第121號
抗  告  人  丙○○
上列抗告人因與相對人丁○○等人等間聲請假處分事件，對於民
國97年4 月1 日臺灣高雄地方法院97年度審全字第26號所為裁定
提起抗告，本院裁定如下：
    主  文
抗告駁回。
抗告訴訟費用由抗告人負擔。
    理  由
一、本件於原法院聲請及抗告意旨略以：(一)相對人丁○○、乙○
    ○、庚○○、甲○○、己○○、戊○○分別為凱撒藝術廣場
    大樓管理委員會（下稱系爭大樓管委會）自民國92年起迄今
    之主任委員、財務委員，其中乙○○自81年起至94年止均擔
    任財務委員，均保管系爭大樓之會計帳簿、外牆出租合約及
    管理公司聘僱合約。伊為該大樓區分所有權人，於必要時得
    請求閱覽或影印規約、公共基金餘額、會計憑證、會記帳簿
    、財務報表等，管委會不得拒絕。惟伊於94年12月20日、95
    年9 月1 日以存證信函通知上開管委會交出會計帳簿等以供
    閱覽，卻遭拒絕，已嚴重損害伊之權益。(二)相對人盤石保全
    股份有限公司（下稱盤石公司）與上開管委會訂有聘僱合約
    ，系爭大樓管理費及各項支出皆由盤石公司代為製作會計帳
    冊，惟伊發現盤石公司製作不實帳冊，為免該會計帳冊、各
    項支出明細及聘僱合約遭湮滅，伊亦有聲請保全需要。(三)相
    對人彰化商業銀行股份有限公司九如分行（下稱彰銀九如分
    行）持有系爭大樓管委會歷年存摺明細及支票託收抄錄簿，
    有供系爭大樓住戶閱覽之義務，惟伊於96年12月21日去函索
    閱，竟遭拒絕。伊為區分所有權人，得居於利害關係人之身
    分請求相對人提出系爭文件供閱覽、影印，但相對人均拒絕
    交付閱覽，伊已提起閱覽之訴，為免相對人湮滅或竄改前開
    紀錄，伊願供擔保以代釋明，聲請假處分，請求：禁止乙
    ○○、庚○○、甲○○、己○○、戊○○等人就其所持有之
    系爭樓管委會自81年起至94年止之會計帳簿、存摺、支票託
    收簿、外牆出租合約、管理公司聘僱合約書為毀棄、損壞、
    湮滅、竄改、藏匿之行為。禁止丁○○就其所持有之系爭
    大樓管委會自95年起至96年止之會計帳簿、存摺、支票託收
    簿、外牆出租合約、管理公司聘僱合約書為毀棄、損壞、湮
    滅、竄改、藏匿之行為。禁止盤石公司就其所持有之系爭
    大樓管委會自94年起至96年止之管理收支明細表、管理公司
    聘僱合約書為毀棄、損壞、湮滅、竄改、藏匿之行為。禁
    止彰銀九如分行就其所持有之系爭大樓委管會自81年起至96
    年止之存摺明細及支票託收明細為毀棄、損壞、湮滅、竄改
    、藏匿之行為。抗告人並提出存證信函及起訴狀，就請求及
    假處分之原因，為相當之釋明，原裁定以抗告人未提出任何
    可即時調查之證據釋明之，而駁回抗告人之聲請，顯屬可議
    ，爰請求廢棄原裁定等語。
二、按民事訴訟法為保護私法上權利之程序法，保全程序雖有非
    訟之性質，惟既規定於民事訴訟法中，則所欲保全之權利，
    自以私法上之權利為限。抗告人雖以其為系爭大樓之區分所
    有權人，係利害關係人，依公寓大廈管理條例第35條規定，
    得向相對人請求閱覽或影印會計帳冊等資料，惟查公寓大廈
    管理條例第35條規定：「利害關係人於必要時，得請求閱覽
    或影印規約、公共基金餘額、會計憑證、會計帳簿、財務報
    表、欠繳公共基金與應分攤或其他應負擔費用情形、管理委
    員會會議紀錄及前條會議紀錄，管理負責人或管理委員會不
    得拒絕。」其立法意旨固賦予利害關係人，得請求閱覽或影
    印規約等相關資料之權利，其義務人為管理負責人或管理委
    員會，此觀該條例第35條、第48條第3 項之規定自明。本件
    抗告人引條例第35條對相對人請求，聲請假處分，惟相對人
    等均非條例第3 條第9 款、第10款所指之管理委員會、管理
    負責人，不生抗告人對相對人等有請求閱覽或影印之權利，
    即無命假處分之必要。抗告人以其向系爭大樓管委會請求閱
    覽、影印上開會計帳冊等資料遭拒絕，逕向原法院對相對人
    為假處分之聲請，顯有未合，不應准許。原裁定駁回抗告人
    之聲請，理由雖有不同，惟結果並無二致，應予維持。抗告
    意旨指摘原裁定不當，求予廢棄，為無理由，應予駁回。
三、據上論結，本件抗告為無理由，依民事訴訟法第495 條之1
    第1 項、第449 條第2項、第95條、第78條，裁定如主文。
中    華    民    國    97    年    5     月    13    日
                            民事第六庭
                                審判長法官  許明進
                                法      官  張明振
                                法      官  徐文祥
以上正本證明與原本無異。
如不服本裁定應於送達後10日內向本院提出再抗告狀（並按他造
當事人之人數附繕本），並繳納再抗告費新臺幣1,000 元。
再為抗告應以適用法規顯有錯誤為理由，並經本院之許可，該許
可以原裁定所涉及之法律見解具有原則上之重要性者為限，並委
任律師為代理人。
中    華    民    國    97    年    5     月    13    日
                                書  記  官  呂素珍
附註：
抗告人之配偶、三親等內之血親、二親等內之姻親，或抗告人為
法人、中央或地方機關時，其所屬專任人員具有律師資格並經法
院認適當者，亦得為第三審代理人。
抗告人或其法定代理人具有律師資格者及前項情形，應於提起抗
告或委任時釋明之。


司法院資訊處製作；財團法人民間司法改革基金會備份。
